【裁判字號】    90,上,111
【裁判日期】    901030
【裁判案由】    給付工程款
【裁判全文】
臺灣高等法院臺中分院民事判決  九十年度上字第一一一號
    上  訴  人  甲○○
    法定代理人  蕭萬吉
    訴訟代理人  蕭萬福
右當事人間請求給付工程款事件，上訴人對於中華民國八十九年九月三十日臺灣苗栗
地方法院八十九年度訴字第二七四號第一審判決提起上訴，本院判決如左：
    主    文
原判決關於駁回上訴人後開第二項之訴部分，及訴訟費用之裁判廢棄。
被上訴人應給付上訴人新台幣肆拾陸萬肆仟玖佰貳拾元，及自民國八十九年八月四日
起至清償日止，按週年利率百分之五計算之利息。
其他上訴及假執行之聲請均駁回。
第一、二審訴訟費用由上訴人負擔五分之四，餘由被上訴人負擔。
    事    實
甲、上訴人方面：
一、聲明：求為判決：(一)原判決廢棄。(二)被上訴人應給付上訴人新台幣（下同）貳佰
    陸拾貳萬玖仟貳佰肆拾伍元，及自起訴狀繕本送達翌日即民國（下同）八十九年
    八月四日起至清償日止，按週年利率百分之五計算之利息。(三)第一、二審訴訟費
    用由被上訴人負擔。(四)上訴人願供擔保，請准宣告假執行。
二、陳述：除與原判決記載相同者，茲引用之外，補稱：
    (一)被上訴人答辯主張，成冠公司轉承攬被上訴人承攬之「台南大林國宅」工程，
      迄今仍尚未完工一節，經鈞院函查結果，據台南市政府函復鈞院：「說明：查
      榮久公司承包本市大林新城新建工程「建築工程」，該不鏽鋼門工程為建築工
      程內之部分工程項目，該工程業已全部完工並於八十八年十二月十七日及八十
      九年四月二十四日正式驗收合格。」有台南市政府九十年六月八日九十南都住
      字第二一八二○一號函附卷可稽，顯見證人郭正枝在原審之證言不實，被上訴
      人之答辯即無理由。
    (二)被上訴人又答辯主張成冠公司對被上訴人有預借工程款一百七十六萬三千元，
      並主張抵銷一節，經查，被上訴人在原審並未提出成冠公司預借工程款之金額
      ，經上訴人上訴鈞院時提出質疑，被上訴人始提出會算表，經上訴人對會算表
      之真正，於準備書狀內陳述理由予以否認，且依照會算表記載借款之次數為十
      三次，均無書立借據，僅書立十三筆借據一張，有違常理，被上訴復提出現金
      支出傳票，以圖證實其主張，惟查本件訴訟與成冠公司郭正枝有切身利害關係
      ，何況成冠公司與被上訴人間另有合約工程在進行中，故現金之支出傳票，顯
      然係臨訟串謀製作者，並無任何公信力。經上訴人要求被上訴人提出較具公信
      力之經會計師簽證之明細分類帳後，經查被上訴人提出之明細分類帳，記載成
      冠預借貨款者，只有四筆即八十七年三月十日十四萬元、八十八年一月十二日
      一十萬元、八十八年四月十五日五萬元、八十八年五月十一日四萬元四筆，其
      餘部分並未記載於明細分類帳，顯然被上訴人之會算表及現金支出傳票係臨訟
      串謀製作者，參諸成冠公司郭正枝八十九年八月十二日寄給上訴人信函中謂：
      目前我已不欠光亮公司一毛錢，只要台南市大林新城國宅之尾款百分之五經榮
      久公司發放，即可全部還上訴人，足見成冠公司已無預借工程款情事，從而被
      上訴人主張成冠公司有預借工程款一百七十六萬三千元並主張抵銷，即無理由
      。
    (三)被上訴人主張郭正枝有向其借款，何以均未於工程款中扣除，且有同日借款又
      同日給付工程款者，亦不合情理，又若會算表為真，何以被上訴人接到債權移
      轉之存證信函時未為告知，且表示願以一百三十萬元和解？
    (四)被上訴人另主張，成冠公司承攬之工程有保固期三年之未了責任（即保固期間
      ）屆滿前，如有任何損害情事發生，須由成冠公司負責。被上訴人自得就預留
      之百分之十工程保留款求償，亦得主張抵銷一節。經查依成冠公司與被上訴人
      所訂工程承攬合約，估價單說明三記載，保固保證金係總工程款之２％（即10
      ％保留款中之百分之二十，即五十二萬四千八百四十元），此保固保證金於保
      固期間屆滿後被上訴人應給付上訴人，請判令屆期給付外，其餘部分保留款，
      依債權讓與之法律關係被上訴人即有給付上訴人之義務。
    (五)被上訴人是依估價單之付款方法付款，其中保固保證金為百分之二及已付工程
      款為百分之九十，即已付工程款為00000000元部分無意見，至於會算
      表影本乙份及現金支出傳票影本十三份不能證明其真實性。
    (六)對明細分類帳二冊影本記載預借支部分無意見。
三、證據：除援用第一審所提證據外，補提信函影本一份，並聲請訊問證人周賜屏、
    郭正枝。
乙、被上訴人方面：
一、聲明：求為判決：(一)駁回上訴。(二)第二審訴訟費用由上訴人負擔。(三)如受不利判
    決時，請准提供擔保，免為假執行。
二、陳述：除與原判決記載相同者，茲引用之外，補稱：
    (一)上訴人以證人郭正枝於八十九年八月十二日自中國大陸寄信給上訴人表示「由
      於我曾向光亮公司陸續借用一部分現金‧‧‧故『台南大林國宅』榮久營造退
      （領）五％保留款後，直接被該公司先行扣除，所以我並沒有領到錢，目前我
      已不欠光亮公司一毛錢，只要『台南大林國宅』的尾款五％榮久營造發放，即
      可全部還給您」，有信函可稽；足證成冠公司承作被上訴人『台南大林國宅』
      之不鏽鋼蝕花門等工程業已完工‧‧‧從而郭正枝在原審之證言，即非事實云
      云。查被上訴人承攬榮久營造轉承攬『台南大林國宅』，由榮久營造先扣留工
      程款百分之十，當作工程保留款，而營久營造只先退（領）五％保留款，尚有
      五％保留款（即上述證人郭正枝所載之尾款五％）未核發，因『台南大林國宅
      』工程迄今仍尚未完工，上訴人卻以上述證人信函認成冠公司承作被上訴人『
      台南大林宅』之不鏽鋼蝕花門等工程業已完工，此乃推測之詞，且又未舉出其
      他具體事證以實其說，不足採信。且退而言之，縱然系爭工程已完工，有關成
      冠公司之保固期間三年迄今仍未屆滿，上開工程保留款債權尚未屆清償期，上
      訴人自無於期前請求清償之權利。
    (二)成冠公司對被上訴人有預借工程款，且就其所承攬右述工程亦有保固期間之未
      了責任，亦即保固期間屆滿前，如有任何損害之情事發生，須由成冠公司負責
      時，則被上訴人自得就其預留之百分之十工程保留款求償；換言之，上訴人亦
      得主張抵銷，而上訴人竟謂被上訴人主張抵銷即無理由之詞，亦不足採。
    (三)又上訴人以本件系爭工程係台南大林國宅中，不鏽鋼蝕花門、不鏽鋼門、防火
      門及花格門等之製造及安裝工程，僅將工作物「門」製造後安裝上去即告完成
      云云，此乃其不負責任之說詞，因依任何工程，縱於施作完成，唯仍須經相關
      主管機關或人員驗收合格後，始稱全部完工，且承攬者亦有保固期間之責任約
      定，同右述不再贅述。
    (四)成冠公司因周轉困難，多次向被上訴人預借工程款，因成冠公司法定代理人郭
      正枝與被上訴人法定代理人蕭萬吉熟識，因此多次借支，僅要求郭正枝在現金
      支出傳票上簽名，而未要求其書立借據。查該公司最後一次借款日是八十八年
      七月十九日，因之前已有多次借款，被上訴人為釐清帳目，乃於當日與成冠公
      司會帳清理全部預支工程款總額後，即由成冠公司書立會算表，並非上訴人所
      述，於最後一次借款日即八十八年七月十九日才書立十三筆借據一張，其前十
      二筆借款均無書立借據，茲附呈會算表影本乙份及現金支出傳票影本十三份，
      請卓參。
    (五)又成冠公司於借款之初，即要求被上訴人勿由應付之工程期款中扣除，否則其
      會周轉不過來，被上訴人亦同意之，查成冠公司於八十八年六月十七日雖已具
      領工程期款五十四萬六千七百七十元，唯是日該公司略以因周轉資金不足，欲
      再借六萬元，因該日被上訴人之現金尚剩餘四萬多元，乃同意借予四萬元，併
      此敘明。
    (六)另查被上訴人於八十九年五月十日有寄發台中法院郵局第八九三四號存證信函
      ，內容要旨為通知上訴人邀同成冠公司法定代理人郭正枝一起至被上訴人處洽
      談其等之間債權讓與相關事宜。因成冠公司所承攬之工程尚未完成驗收，未來
      需代墊付工程款金額亦未估算，且三年之保固期間尚未開始，因之，被上訴人
      從未表示過以一百三十萬元和解之詞，且亦不可能如此說。至於是否係上訴人
      與成冠公司之間願以一百三十萬元和解，則被上訴人無從得悉，且不予置評。
    (七)依民法第三百十六條規定「定有清償期者，債權人不得於期前請求清償，如無
      反對之意思表示時，債務人得於期前為清償。」綜右述，該項工程既尚未驗收
      ，保固期間亦未開始起算，未來而應支付之費用並無法預估，則上訴人主張於
      保固期間屆滿之日，被上訴人應給付其工程款，毫無實據，且其請求亦無理由
      ，不足採矣！
    (八)被上訴人是依估價單之付款方法付款，其中保固保證金金為百分之二，若成冠
      公司向其借款部分不算，其應付給成冠公司之工程款而未付者為九九零七六九
      元，但扣除預借款後，被上訴人已無義務再給付，亦即已付工程款為0000
      0000元，是包括借款0000000元，而郭正枝每次借款均有其親筆簽
      字。
    (九)被上訴人雖於前揭時間與成冠公司簽訂工程承攬合約書，由成冠公司承作被上
      訴人在台南市大林新城工地之不銹鋼蝕花門、不銹鋼門、防火門及花格門等工
      程，依雙方承攬合約書第二十條約定成冠公司於簽約是時，須交付總工程款之
      百分之十作為工程保留款，該筆款項於保固期滿歸還。詎成冠公司並未依約將
      前開工程施作完成，且有預借工程款情事，是系爭工程既未施作完成，被上訴
      人自無給付工程保留款之義務，又因成冠公司有預借工程款及未將工程施作完
      成之違約情事，爰以成冠公司積欠之債務與前開工程保留款互相抵銷。
    (十)卷查台南市政府九十年六月八日九十南都住字第二一八二○號覆函意旨內載榮
      久公司承包本市大林新城新建工程不鏽鋼車工程已全部完工，並於八十八年十
      二月十七日及八十九年四月二十四日正式驗收合格云云，兩造均未爭執，然查
      榮久公司就此該部分所尚應付給被上訴人工程款，現尚保留總工程款之百分之
      五，其中百分之三，須俟交屋完成付給，另百分之二，則於三年保固期滿付給
      ，由雙方所立合約書明載可證，今總戶數一千九百多戶，共十棟大樓房屋中，
      僅點交其中三棟，餘七棟尚未完成交屋，是榮久公司尾款之百分之三價款並未
      給付，遑論保固期滿始應給付之百二，更不可能給付；上訴人並未收到百分之
      五之保留款，自無義務給付同樣給付條件請求之成冠公司，被上訴人狀云，僅
      保固款百分之二未給付，顯有誤會。
    (十一)按營久公司所應給付上訴人尾款，即總工程款中之百分之十，數額為二百六十
      餘萬元，至今尚有前述之百分之五未付，已付百分之五即一百三十一萬二千一
      百元，已因被上訴人對成冠公司先前借款一百七十六萬三千元主張抵銷消滅，
      而無付款予成冠公司義務，被上訴人主張債權移轉，自無所據。
三、證據：除援用第一審所提證據外，補提估價單及付款明細表影本各一份、會算表
    影本乙份、被上訴人公司與榮久公司之工程承攬合約影本一份、現金支出傳票影
    本十三份、應付憑單影本一冊、明細分類帳二冊影本為證。
丙、本院依職權向台南市政府函查台南市大林新城國宅之不鏽鋼門等工程是否已正式
    驗收合格。
     理      由
一、本件上訴人主張：訴外人成冠公司與被上訴人間訂有工程承攬契約，由成冠公司
    承作被上訴人在台南市大林新城國宅工程之不銹鋼蝕花門、不銹鋼門、防火門及
    花格門等工程，成冠公司因承攬上開工程對被上訴人有二百六十二萬九千二百四
    十五元之工程保留款債權，嗣因成冠公司積欠上訴人債務未能清償，其等於八十
    八年六月間簽訂債權讓與契約書，由成冠公司將其對被上訴人之前開工程保留款
    債權讓與上訴人，上訴人及成冠公司並將上開債權轉讓之情函知被上訴人，茲因
    成冠公司所承攬之系爭工程業已完工，詎被上訴人竟拒絕給付該工程保留款，爰
    依債權讓與及承攬契約之法律關係，訴請被上訴人給付二百六十二萬九千二百四
    十五元並法定遲延利息。而被上訴人則以：其雖於前揭時間與成冠公司簽訂工程
    承攬合約書，由成冠公司承作被上訴人在台南市大林新城工地之不銹鋼蝕花門、
    不銹鋼門、防火門及花格門等工程，依雙方承攬合約書第二十條約定成冠公司於
    簽約是時，須交付總工程款之百分之十作為工程保留款，該筆款項於保固期滿歸
    還。詎成冠公司並未依約將前開工程施作完成，且有預借工程款情事，是系爭工
    程既未施作完成，被上訴人自無給付工程保留款之義務，又因成冠公司有預借工
    程款及未將工程施作完成之違約情事，爰以成冠公司積欠之債務與前開工程保留
    款互相抵銷等語，資為抗辯。
二、查上訴人主張成冠公司與被上訴人間訂有工程承攬契約，由成冠公司承作被上訴
    人在台南市大林新城國宅工程之不銹鋼蝕花門、不銹鋼門、防火門及花格門等工
    程，成冠公司因承攬上開工程對被上訴人有工程款之債權，嗣因成冠公司積欠上
    訴人債務未能清償，其等於八十八年六月間簽訂債權讓與契約書，由成冠公司將
    其對被上訴人之前開工程款債權讓與上訴人，上訴人及成冠公司並將上開債權轉
    讓之情函知被上訴人之事實，業據其提出債權讓與契約書、工程承攬合約書及郵
    局存證信函等件附卷足稽（見原審卷第六、七、十六至二六頁），且為被上訴人
    所不爭執，自堪信上訴人此部分之主張為實在。
三、本件系爭工程是否業經成冠公司施作完成，兩造各置一詞，經查：經本院依職權
    向台南市政府函查，該府函復稱：榮久公司承包大林新城新建工程，該不鏽鋼門
    工程為建築工程內之部分工程項目，該工程業已全部完工並於八十八年十二月十
    七日及八十九年四月二十四日正式驗收合格，有台南市政府90.6.8九十南市都住
    字第218201號函附卷可查（見本院卷第八七頁），是系爭工程業經施作完成並經
    台南市政府正式驗收合格一節，堪以認定。則證人郭正枝結證稱：「本件我在簽
    約時，有依工程承攬合約書簽發工程款百分之十之本票給被上訴人當作工程保留
    款，本件工程另有保固期間一年之約定，兩造之約定即如契約書之第二十條，系
    爭工程目前尚未完工，總共十棟國宅，目前只有五棟完工交屋，尚有五棟未完工
    ，系爭工程我是施作門之部分，但因工程施作完成後，有些門毀損或被風吹倒之
    瑕疵現象，被上訴人有通知我修補，但我因財力困難無法施作，我與被上訴人間
    之工程，須待縣府人員驗收完畢始稱完工，之後才有保固之問題，但縣府人員並
    未驗收完成，我與被上訴人間之工程，均是由縣府人員驗收後，我才向被上訴人
    請款。」等語，與事實不符。
四、查被上訴人主張本件工程款總價額為二千六百二十九萬二千四百五十元，被上訴
    人已付工程款包括成冠公司預借款一百七十六萬三千元合計為二千五百三十萬一
    千六百八十一元，未付款為九十九萬零七百六十九元，惟依被上訴人與成冠公司
    雙方承攬合約書第二十條約定成冠公司於簽約是時，須交付總工程款之百分之十
    作為工程保留款，該筆款項於保固期滿歸還。詎成冠公司並未依約將前開工程施
    作完成，且有預借工程款情事，是系爭工程既未施作完成，被上訴人自無給付工
    程保留款之義務，又因成冠公司有預借工程款及未將工程施作完成之違約情事，
    爰以成冠公司積欠之債務與前開工程保留款互相抵銷等語，經查：上訴人對本件
    工程款總價額為二千六百二十九萬二千四百五十元，已付工程款二千三百五十三
    萬八千六百八十一元部分不爭執，而有爭執者為(一)成冠公司是否已依約完成前開
    工程施作？(二)成冠公司預借款一百七十六萬三千元部分是否實在？
  (一)按當事人主張有利於己之事實者，就其事實有舉證之責任，民事訴訟法第二百七
    十七條上段定有明文，亦即民事訴訟如係由原告主張權利者，應先由原告負舉證
    之責，若原告先不能舉證，以證實自己主張之事實為真實，則被告就其抗辯事實
    即令不能舉證，或其所舉證據尚有疵累，亦應駁回原告之請求（最高法院十七年
    度上字第九一七號判例參照），經查本件系爭工程業經施作完成並經台南市政府
    正式驗收合格，而證人郭正枝之證言不足採信一節，已如前述，被上訴人就依被
    上訴人與成冠公司雙方承攬合約書第二十條約定成冠公司於簽約是時，須交付總
    工程款之百分之十作為工程保留款，該筆款項於保固期滿歸還。詎成冠公司並未
    依約將前開工程施作完成，並未舉證證明，其所為之抗辯，應不足採信，是所辯
    系爭工程既未施作完成，被上訴人自無給付工程保留款之義務，又因成冠公司未
    將工程施作完成之違約情事，爰以前開工程保留款互相抵銷等語，應屬無理由。
  (二)關於被上訴人所辯成冠公司預借款一百七十六萬三千元部分，上訴人雖認為被上
    訴人在原審並未提出成冠公司預借工程款之金額，經上訴人上訴本院時提出質疑
    ，被上訴人始提出會算表，經上訴人對會算表之真正，於準備書狀內陳述理由予
    以否認，且依照會算表記載借款之次數為十三次，均無書立借據，僅書立十三筆
    借據一張，有違常理，被上訴復提出現金支出傳票，以圖證實其主張，惟查本件
    訴訟與成冠公司郭正枝有切身利害關係，何況成冠公司與被上訴人間另有合約工
    程在進行中，故現金之支出傳票，顯然係臨訟串謀製作者，並無任何公信力。經
    上訴人要求被上訴人提出較具公信力之經會計師簽證之明細分類帳後，經查被上
    訴人提出之明細分類帳，記載成冠預借貨款者，只有四筆即八十七年三月十日十
    四萬元、八十八年一月十二日一十萬元、八十八年四月十五日五萬元、八十八年
    五月十一日四萬元四筆，其餘部分並未記載於明細分類帳，顯然被上訴人之會算
    表及現金支出傳票係臨訟串謀製作者，參諸成冠公司郭正枝八十九年八月十二日
    寄給上訴人信函中謂：目前我已不欠光亮公司一毛錢，只要台南市大林新城國宅
    之尾款百分之五經榮久公司發放，即可全部還上訴人，足見成冠公司已無預借工
    程款情事，從而被上訴人主張成冠公司有預借工程款一百七十六萬三千元並主張
    抵銷，即無理由，惟按當事人主張之事實，經他造於準備書狀內或言詞辯論時或
    在受命法官、受託法官前自認者，無庸舉證。當事人於自認有所附加或限制者，
    應否視有自認，由法院審酌情形斷定之，民事訴訟法第二百七十九條第一、二項
    定有明文，本件上訴人對本件外放之明細分類帳二冊影本記載預借支部分表示無
    意見，僅稱被上訴人提出之經會計師簽證之明細分類帳記載成冠預借貨款者，只
    有四筆即八十七年三月十日十四萬元、八十八年一月十二日一十萬元、八十八年
    四月十五日五萬元、八十八年五月十一日四萬元四筆，其餘部分並未記載於明細
    分類帳等語，惟查成冠公司向被上訴人預借支款項，據被上訴人稱成冠公司郭正
    枝曾書立會算表（見本院卷第一二七頁），詳列借款金額及日期，該借款金額及
    日期均與本件外放之明細分類帳二冊影本記載預借支之記載相符，上訴人所謂部
    分並未記載云云，與事實不符，從而上訴人於受命法官前自認明細分類帳二冊影
    本記載預借支部分表示無意見，依上開說明，被上訴人自毋庸舉證，逕認被上訴
    人所辯成冠公司有預借工程款一百七十六萬三千元為真實。
  (三)基上說明，被上訴人主張本件工程款總價額為二千六百二十九萬二千四百五十元
    ，被上訴人已付工程款包括成冠公司預借款一百七十六萬三千元合計為二千五百
    三十萬一千六百八十一元，未付款為九十九萬零七百六十九元一節堪以認定。
五、被上訴人另主張成冠公司就其所承攬右述工程亦有保固期間之未了責任，亦即保
    固期間屆滿前，如有任何損害之情事發生，須由成冠公司負責時，則被上訴人自
    得就其預留之百分之十工程保留款求償云云，經查依被上訴人與成冠公司雙方承
    攬合約書第二十條約定「乙方（指成冠公司）於簽約時，須附商業本票一張，金
    額為總工程款之百分之十，不載到期日，於乙方無法履約時授權甲方（指被上訴
    人）填入到期日作為賠償，乙方不得異議，保固期滿歸還」等情，有工程承攬合
    約書影本附卷可查（見原審卷第二四頁），依此約定係指成冠公司簽發商業本票
    一張作為保證，於成冠公司無法履約時授權被上訴填入到期日作為賠償而言，茲
    因成冠公司與被上訴人之間之承攬工程業經台南市政府正是驗收合格，被上訴人
    無法證明成冠公司未依約將前開工程施作完成之違約情事，已如前述，成冠公司
    應無無法履約之問題，自不得以前開本票作為成冠公司無法履約之賠償，被上訴
    人辯稱其得就預留之百分之十工程保留款求償云云，於法無據。
六、本件被上訴人另稱：查台南市政府九十年六月八日九十南都住字第二一八二○號
    覆函意旨內載榮久公司承包本市大林新城新建工程不鏽鋼車工程已全部完工，並
    於八十八年十二月十七日及八十九年四月二十四日正式驗收合格云云，兩造均未
    爭執，然查榮久公司就此該部分所尚應付給被上訴人工程款，現尚保留總工程款
    之百分之五，其中百分之三，須俟交屋完成付給，另百分之二，則於三年保固期
    滿付給，由雙方所立合約書明載可證，今總戶數一千九百多戶，共十棟大樓房屋
    中，僅點交其中三棟，餘七棟尚未完成交屋，是榮久公司尾款之百分之三價款並
    未給付，遑論保固期滿始應給付之百二，更不可能給付；被上訴人並未收到百分
    之五之保留款，自無義務給付同樣給付條件請求之成冠公司，被上訴人狀云，僅
    保固款百分之二未給付，顯有誤會，又按榮久公司所應給付上訴人尾款，即總工
    程款中之百分之十，數額為二百六十餘萬元，至今尚有前述之百分之五即一百三
    十一萬二千一百元未付，此部分被上訴人亦無付款予成冠公司之義務，被上訴人
    主張債權移轉，自無所據等語，經查被上訴人與榮久公司所訂立之承攬契約所附
    之估價單雖記載「須俟交屋修繕完成後檢附證明給付百分之三，百分之二留作工
    程保固保證金，於保固期滿付給」，惟查榮久公司承包台南市大林新城新建工程
    不銹鋼車工程已全部完工，並於八十八年十二月十七日及八十九年四月二十四日
    正式驗收合格，已如前述，則工程既正式驗收合格，上開百分之三即應為給付，
    百分之二則作為保固款，於三年保固期滿付給，方符合本件承攬工程之本旨及一
    般承攬契約之慣例，否則須俟如被上訴人所述：總戶數一千九百多戶，共十棟大
    樓房屋中，僅點交其中三棟，餘七棟尚未完成交屋，須俟交屋完成付給百分之三
    等語，惟前開總戶數一千九百多戶，共十棟大樓房屋之工程與成冠公司無關，若
    須俟全部交屋完成始付給百分之三，顯不合情理，是應解為正式驗收合格即得請
    求百分之三之工程款。
七、綜上所述，本件工程款總價額為二千六百二十九萬二千四百五十元，被上訴人已
    付工程款包括成冠公司預借款一百七十六萬三千元合計為二千五百三十萬一千六
    百八十一元，未付款為九十九萬零七百六十九元，扣除百分之二之保固款即五十
    二萬五千八百四十九元，被上訴人應付尚未給付成冠公司之工程款為四十六萬四
    千九百二十元，堪以認定。
八、按除依債權之性質，不得讓與；債權禁止扣押者外，債權人得將債權讓與於第三
    人，民法第二百九十四條定有明文，本件上訴人主張訴外人成冠公司與被上訴人
    間訂有工程承攬契約，由成冠公司承作被上訴人在台南市大林新城國宅工程之不
    銹鋼蝕花門、不銹鋼門、防火門及花格門等工程，成冠公司因承攬上開工程對被
    上訴人有二百六十二萬九千二百四十五元之工程保留款債權，嗣因成冠公司積欠
    上訴人債務未能清償，其等於八十八年六月間簽訂債權讓與契約書，由成冠公司
    將其對被上訴人之前開工程保留款債權讓與上訴人，上訴人及成冠公司並將上開
    債權轉讓之情函知被上訴人，茲因成冠公司所承攬之系爭工程業已完工，詎被上
    訴人竟拒絕給付該工程保留款，爰依債權讓與及承攬契約之法律關係，訴請被上
    訴人給付二百六十二萬九千二百四十五元並法定遲延利息一節，依前開說明，被
    上訴人應付尚未給付成冠公司之工程款為四十六萬四千九百二十元，此部分上訴
    人依債權讓與及承攬契約之法律關係請求給付及其法定遲延利息為有理由，原審
    駁回上訴人此部分之請求，尚有違誤，上訴人此部分之上訴為有理由，應廢棄原
    審此部分之判決，改判如主文第二項所示，至於上訴人請求超過部分，原審駁回
    其請求，於法有據，上訴應予駁回。又上訴人聲明願供擔保，請准宣告假執行，
    因本件准上訴人請求部分，其所受之利益未逾一百萬元，依民事訴訟法第四百六
    十六條第一項規定不得上訴，被上訴人既依法不得上訴，自無宣告假執行之實益
    ，其請求為無理由，應予駁回。
九、本件事證已臻明確，兩造其餘主張陳述及所提之證據，經審酌於本院前揭判決不
    生影響，無一一論述之必要，附此敘明。
據上論結：本件上訴為一部有理由，一部無理由，依民事訴訟法第四百五十條、第四
百四十九條第一項、第七十九條但書，判決如主文。
中      華      民      國    九十      年      十      月     三十     日
~B1民事第二庭審判長法  官  童有德
~B2                法  官  翁芳靜
~B3                法  官  黃永泉
右為正本係照原本作成。
上訴人得上訴。
被上訴人不得上訴。
如對本判決上訴，須於收受判決送達後二十日內向本院提出上訴書狀，其未表明上訴
理由者，應於提出上訴後二十日內向本院提出上訴理由書（須按他造人數附具繕本）
，並繳納送達用雙掛號郵票拾份（每份參拾肆元）。
上訴時應提出委任律師或具有律師資格之人之委任狀；委任有律師資格者，另應附具
律師及格證書及釋明委任人與受任人有民事訴訟法第四百六十六條之一第一項但書或
第二項（詳附註）所定關係之釋明文書影本。
~B                書記官  林玉惠
中      華      民      國    九十      年     十一     月      一      日
附註：
民事訴訟法第四百六十六條之一（第一項、第二項）
對於第二審判決上訴，上訴人應委任律師為訴訟代理人。但上訴人或其法定代理人具
有律師資格者，不在此限。
上訴人之配偶、三親等內之血親、二親等內之姻親，或上訴人為法人、中央或地方機
關時，其所屬專任人員具有律師資格並經法院認為適當者，亦得為第三審訴訟代理人
。
                                                                        Ｈ


司法院資訊處製作；財團法人民間司法改革基金會備份。
